臺灣苗栗地方法院刑事判決　　　　　　　 92年度訴字第232號
公　訴　人　臺灣苗栗地方法院檢察署檢察官
被　　　告　丁○○
　　　　　　寅○○
共　　　同
選任辯護人　張智宏律師
被　　　告　宇○○
選任辯護人　常照倫律師
被　　　告　辰○○
選任辯護人　林家進律師
被　　　告　戌○○
上列被告等因貪污等案件，經檢察官提起公訴（91年度偵字第48
48號、92年度偵字第1075號、92年度偵字第1076號、92年度偵字
第2191號），本院判決如下：
    主  文
丁○○依據法令從事公務之人員，對於違背職務之行為，收受賄
賂及其他不正利益，處有期徒刑拾貳年，褫奪公權柒年，所得財
物新臺幣捌萬元，應予追繳，如全部或一部無法追繳時，以其財
產抵償之。
寅○○依據法令從事公務之人員，對於違背職務之行為，收受其
他不正利益，處有期徒刑柒年，褫奪公權肆年。
宇○○依據法令從事公務之人員，對於違背職務之行為，收受賄
賂及其他不正利益，處有期徒刑拾年陸月，褫奪公權陸年，所得
財物新臺幣萬元應予追繳，如全部或一部無法追繳時，以其財
產抵償之。
辰○○共同連續行使公務員明知為不實之事項，而登載於職務上
所掌之公文書，足以生損害於公眾，處有期徒刑壹年肆月。
丁○○、辰○○被訴違反政府採購法第八十七條第五項部分均無
罪。
戌○○無罪。
    事  實
一、丁○○係行政院農業委員會林務局東勢林區管理處（下稱東
    勢林管處）雙崎工作站主任，綜理該站所轄林政（包括漂流
    木打撈、集運、林野巡視、取締濫墾、濫伐等）、造林、育
    苗、治山防洪、育樂保育等業務；辰○○係東勢林管處雙崎
    工作站林政業務主辦；宇○○係東勢林管處雙崎工作站林政
    業務協辦；庚○○（本院判處免刑，上訴中）係東勢林管處
    雙崎工作站麻必浩護管所之技術員兼主管，綜理麻必浩護管
    所轄林班森林護管、大安溪流域漂流木之集運、調查等業務
    ；甲○○（經本院判處有罪確定）係麻必浩護管所森林護管
    員（俗稱巡山員），職司所轄林班地之造林及森林管護、巡
    查、盜伐林木取締等工作；寅○○係東勢林管處政風室課員
    ，綜理該處員工貪瀆不法之查處業務，亥○○（經本院判處
    有罪確定）係東勢林管處合歡山森林遊樂區副理，負責綜理
    該遊樂區業務，均為依據法令從事公務之人員。
二、緣宙○○（本院判處有罪，嗣撤回上訴而確定）、戊○○（
    本院判處有罪，經臺灣高等法院臺中分院駁回上訴確定）於
    民國90年11月間，共同借用辛○○所有之合誠土木包工業牌
    照，承攬東勢林管處招標之「大安溪事業區第103 、104 林
    班大安溪河床士林壩至天狗嘴段漂流木打撈集運工程」，工
    程期間自90年11月27日至同年12月12日。宙○○與己○○（
    另結）共同圖謀利用合法打撈漂流木之機會，私下盜伐南坑
    溪流域珍貴林木，以獲取巨額不法利益，遂決定由宙○○出
    面打點該管公務員，於前開打撈集運工程結束後，以南坑溪
    仍有漂流木為由，繼續爭取打撈集運工程合約，並先行私自
    開路，竊取森林主產物，己○○則提供資金，以支應所需費
    用，宙○○於是透過寅○○、亥○○，引薦其與東勢林管處
    雙崎工作站主任丁○○認識。己○○、宙○○於私自築路及
    竊取林木期間，見東勢林管處核准集運漂流木之公文遲遲未
    下，因未取得承攬集運合約，無從以合法掩護非法，恐盜伐
    情事被查覺，乃共同基於行賄及提供不正利益予依據法令從
    事公務之人員之犯意聯絡，決意由己○○出資，宙○○出面
    向該管公務員行賄及提供不正利益。於91年1 月7 日中午，
    由宙○○出面趁雙崎工作站員工戌○○退休歡送餐會，在台
    中縣東勢鎮金河邊餐廳席開5 桌之便，在旁加開1 桌，用餐
    中宙○○利用他人不注意之機會，請託與其有犯意聯絡的亥
    ○○分別轉送現金新台幣（下同）3 萬元賄款予宇○○、現
    金2 萬元予庚○○，宙○○原亦請亥○○轉送現金8 萬元賄
    款予丁○○，但亥○○改推薦由寅○○轉交，宙○○乃轉請
    在場與其有犯意聯絡的寅○○轉交8 萬元予丁○○。宙○○
    復承前開犯意，先後於90年底至91年初間之不詳時日，在台
    中縣東勢鎮新鮮小吃店（原統帥小吃店）宴請丁○○、宇○○、庚○○、寅○○、亥○○等人2 次（花費金額不詳），
    於90年12月12日，在苗栗縣卓蘭鎮來來小吃店宴請庚○○1
    次（花費金額不詳），另於90年底至91年初間之不詳時日，
    在來來小吃店宴請寅○○、亥○○1 次（花費金額不詳），
    又於91年1 月20日，在台中縣豐原市福元日本料理餐廳，宴
    請寅○○、庚○○1 次，宙○○並攜女友酉○○在場坐陪，
    該次約花費二千多元。丁○○明知宙○○所託之取得集運漂
    流木承攬合約係為盜採林木，其中合約部份，需依政府採購
    法規定，已逾其行政裁量範圍，且伊有護管森林之責，不得
    庇護盜採林木，竟對上揭違背職務之行為收受賄賂及接受宴
    飲之不正利益，宇○○、庚○○2 人亦明知宙○○所託之取
    得集運漂流木承攬合約係為盜採林木，其中合約部分，需依
    政府採購法規定，且渠等有護管森林及詳實調查大安溪流域
    漂流木之責，不得庇護盜採林木，竟仍對上揭違背職務之行
    為收受賄賂及接受宴飲之不正利益，寅○○身為政風人員，
    擔負看守機關人員之廉潔及維護機關財產之安全之責任，明
    知其所處機關東勢林管處轄下之雙崎工作站人員有上開收受
    賄賂及接受宴飲之不正利益，及己○○、宙○○等人違法盜
    取、集運南坑溪林木之不法情事，依其職務應予舉發及查報
    ，竟因多次接受宴飲之不正利益，而違背職務不予舉發及查
    報。嗣庚○○於檢察官偵辦本案時自白前開犯行，並於92年
    4 月22日自動繳交全部所得賄款2 萬元。
三、於91年1 月21日，丁○○、庚○○、宇○○率同雙崎工作站
    之甲○○、巳○○、余良旭、卯○○、張日全、劉榮堡等人
    ，沿宙○○等人所私設之便道，前往南坑溪上游勘查漂流木
    ，並由宙○○、玄○○（另結）等人引導前往大安溪與南坑
    溪合流處調查。當時丁○○等人即發現有便道至少長6 公里
    以上，並在大安溪事業區第90、91林班地交界處發現有漂流
    木，而由庚○○檢尺丈量並由玄○○代為蓋用公有鋼印，計
    算出漂流木材積為91立方公尺，惟因材積20餘立方公尺之漂
    流木其集運費約為10萬元，依政府採購法規定採購金額10萬
    元以下者，不用上網公開招標，若上述查獲之91立方公尺材
    積之漂流木，於當日會勘後據實登載，恐無法藉由10萬元以
    下採購案，只由主管丁○○指定3 家廠商比價，即可變相指
    定得標廠商，且為掩飾己○○、宙○○等人盜伐林木及使己○○、宙○○等人取得該集運漂流木之合約，丁○○、庚○○、宇○○、辰○○竟基於犯意之聯絡，丁○○、宇○○、
    辰○○且基於概括之犯意，明知現場查獲之漂流木材積有91
    立方公尺，為壓低材積數量以規避政府採購法之規定，以利
    指定宙○○等人借牌得標，而於91年1 月22日，由庚○○於
    該次繳交鋼印回雙崎工作站時，登載僅查獲20立方公尺材積
    漂流木之不實事項於職務上所掌之鋼印使用情形登記表上，
    另由宇○○擬稿，辰○○據以製作不實之簽呈，虛偽登載大
    安溪事業區第89、90林班南坑溪段河床發現貴重之漂流木材
    積僅20餘立方公尺，復於91年1 月29日，由宇○○擬稿，辰
    ○○據以製作不實之函稿，虛偽登載漂流木查估材積僅20餘
    立方公尺，經丁○○核批後，以雙崎工作站91勢雙字第0224
    號函陳報東勢林管處審核，足以生損害於東勢林管處對於林
    政業務管理之正確性。
四、91年3 月4 日，丁○○接獲苗栗縣警察局大湖分局巡官未○○通知該分局於苗展砂石場查獲己○○、宙○○等自南坑溪
    竊取堆置於該砂石場之珍貴木材，於91年3 月5 日，丁○○
    指派宇○○、甲○○至苗展砂石場針對被查獲之木材進行檢
    尺、調查作業，確認查獲珍貴林木計51支，檢尺結果材積為
    126.36立方公尺。因依林務局規定凡林政案件所查獲之盜伐
    林木材積超過100 立方公尺者，即屬重大林政案件，須陳報
    林務局直接派員調查，東勢林管處並無權限調查。丁○○明
    知該批林木為己○○、宙○○等自南坑溪所盜取，且數量龐
    大，情節嚴重，依規定應屬重大林政案件，而雙崎工作站從
    未予以取締、告發，為掩飾所轄區域遭盜伐之嚴重性，乃與
    辰○○、宇○○承前揭概括之犯意聯絡，另與甲○○基於犯
    意之聯絡，而於91年3 月5 日，由甲○○製作不實之報告書
    ，虛偽記載該報告書係91年3 月4 日所製作，且被害林木係
    甲○○於91年3 月4 日所發現，甲○○另與宇○○製作不實
    之東勢林區管理處國有林大安溪河床漂流木每木調查表，虛
    偽記載被害林木材積僅98.95 立方公尺（短報被害林木材積
    27.41 立方公尺），再由不知情之戌○○擬搞，辰○○據以
    製作不實之森林被害報告書，虛偽記載被害林木係甲○○於
    91年3 月4 日9 時所發現，且材積為98.95 立方公尺，嗣並
    將上開不實之公文書陳報東勢林管處，藉以掩飾渠等未能於
    警方查獲前即發現、取締盜伐情節，並圖推卸管理疏失責任
    ，足生損害於林務局及東勢林管處對林政業務管理之正確性
    ，東勢林管處並因此誤認非重大林政案件。
五、壬○○（經臺灣高等法院臺中分院判處有期徒刑10月確定）
    、戊○○（本院判處有罪，經臺灣高等法院臺中分院駁回上
    訴確定）取得苗展砂石場被害林木運回東勢林管處儲木場之
    集運工程後，於91年3 月14日，受己○○指示，由戊○○向
    宇○○要求虛偽開立甲種林產物搬運單，以瞞騙可能路檢之
    警察，暗中竊取苗展砂石場之被害林木。因搬運單均有號碼
    管制，遭宇○○拒絕，惟宇○○因收受宙○○之賄賂及飲宴
    之不正利益，明知幫助竊取贓木係違背法令，竟仍基於圖利
    戊○○等人竊取該批國有林木之犯意，向戊○○表示：「樹
    木太長可以裁剪、切割，只要苗展砂石場載運至東勢林管處
    儲木場之株數（即51支）保持不變即可，你們自行處理」等
    語，使壬○○、戊○○2 人得以利用公務員未在場監督之際
    ，意圖為自己不法之所有，僱用與其等（含己○○）有竊盜
    犯意聯絡之玄○○、午○○（經本院判處有罪確定）、地○○（經本院判處有罪確定）、天○○（經本院判處有罪確定
    ），以及不知情之丙○○（此部分本院判處無罪，上訴中）
    、乙○○（此部分本院判處無罪，上訴中）、申○○（此部
    分本院判處無罪，上訴中）等人，結夥3 人以上，利用丙○○所有、客觀上對人之生命、身體、安全具有危險性之鍊鋸
    1 台（未扣案），以將木材截鋸，利用裁鋸後株數不變之方
    式竊取林木，並於91年3 月14日下午，指示知情之玄○○、
    午○○、地○○、天○○與不知情之陳俊傑、柯詹永龍、陳
    基昌、姜雲貴等人返回苗展砂石場，將選材並截鋸下來之木
    材，於同日傍晚竊取裝運共4 台板車載運至苗栗縣卓蘭鎮拓
    泰砂石場先行等候，俟己○○、壬○○與木材商人羅元鉦（
    另案經檢察官為緩起訴處分）聯繫確認以每噸3 萬元成交後
    ，由壬○○引領不知情之板車司機陳基昌、姜雲貴2 人，於
    同日深夜先後2 次沿大安溪河床至苗栗縣三義鄉與台中縣后
    里鄉交界處，將2 板車木材交予知情之羅元鉦，轉運至台中
    縣霧峰鄉○○路物理農機股份有限公司之空地堆放。次日，
    羅元鉦依己○○指示至苗栗縣卓蘭鎮己○○經營之當舖支付
    140 餘萬元貨款，因此圖得戊○○等人約140 餘萬元之財物
    。
六、案經臺灣高等法院臺中分院檢察署與臺灣苗栗地方法院檢察
    署檢察官共同指揮法務部調查局臺中縣調查站、苗栗縣警察
    局大湖分局調查後移送臺灣苗栗地方法院檢察署檢察官偵查
    起訴。
　　理  由
壹、有罪部分
一、對證據能力的認定：
    被告丁○○、被告寅○○均否認法務部調查局92年3 月13日
    調科參字第09200066320 號、92年3 月18日調科參字第0920
    0073830 號測謊報告書之證據能力，辯稱：該測謊報告僅記
    載測謊結果，並未將鑑定經過一併載明，應無證據能力云云
    。惟法務部調查局業已將測謊鑑定過程參考資料2 份函送本
    院參考，而依上開參考資料所載，該次測謊係經受測人同意
    配合，並無強迫情事，有測謊同意書（本院卷(五)第160 之3
    、160 之12頁）可考，且測謊人員業經完成基礎及進階測謊
    訓練課程，迄今實際測試人數已逾3 千人次，具備測謊專業
    能力，另測謊儀器係美國拉法葉儀器公司製造，品質良好且
    運作正常，又施測地點係在調查局專業測謊室，測謊環境良
    好，無不當之外力干擾，而被告丁○○、被告寅○○於受測
    時身心及意識狀態均為正常，有測謊對象身心狀況調查表（
    本院卷(五)第160 之4 、160 之13頁）可憑，是本案法務部調
    查局出具之2 份鑑定報告，形式上已符合測謊基本程式要件
    ，自應認有證據能力（最高法院92年台上字第2282號判決參
    照），被告2 人前開所辯，尚非可採。
二、事實欄二部分
  (一)認定犯罪事實所根據的證據及理由：
    被告丁○○、寅○○、宇○○均坦承於91年1 月7 日有參
      加在金河邊餐廳為戌○○退休所舉辦之歡送餐會，當日宙
      ○○亦有在場參與，另坦承曾與宙○○聚餐過（本院卷(七)
      第114 至116 頁）等事實。
    宙○○在戌○○退休歡送餐會中託亥○○分別交付現金3
      萬元予宇○○、現金2 萬元予庚○○，另託寅○○交付現
      金8 萬元予丁○○等情，業經證人宙○○、亥○○、庚○○供述明確，此徵諸證人宙○○於偵查中證述：「我為了
      使南坑溪漂流木之打撈能順利推動，於91年1 月中旬，於
      東勢鎮○○道之金河邊餐廳，我透過亥○○及寅○○交錢
      給丁○○等人，情形為我那天準備有紅包3 包，給丁○○
      是8 萬元，給庚○○是2 萬元紅包，給宇○○是3 萬元紅
      包…在我堅持一定要送紅包下，他們2 人才收下紅包，幫
      我轉送，嗣後寅○○有告訴我，他已於當日下午在金河邊
      餐廳交給丁○○8 萬元紅包，亥○○也在當天交給庚○○
      2 萬元紅包，宇○○是交給他3 萬元…當時寅○○及亥○○都有回報我說紅包的確已經交付給丁○○、宇○○、庚○○3 人」等語（91年度偵字第3854號卷(二)第208 頁正、
      背面）、「我把3 包紅包於桌底下一起交給亥○○，託他
      送給丁○○、庚○○、宇○○，亥○○當場退了一包說丁○○他不方便送…因為亥○○拒絕幫我送紅包給丁○○，
      我就請寅○○幫我送給丁○○…事後寅○○有告訴我，當
      天下午在金河邊餐廳他已把8 萬元紅包交給丁○○」等語
      （92年度偵字第1075號卷第77頁正、背面）、於本院審理
      時證述：「那天好像是戌○○退休，中午寅○○或是亥○○打電話給我說要去那邊聚餐，我到達時他們已經開始吃
      了，我到了之後剛好在餐廳有遇到別的朋友，就跟他們一
      起吃飯喝酒」、「（那時候丁○○、宇○○、庚○○，你
      是否都認識？是否知道他們是公務員？）都認識，也知道
      他們是公務員」、「（當天吃飯時，有無透過寅○○、亥
      ○○轉送紅包給丁○○、庚○○、宇○○？）我一開始是
      拿3 個紅包委託亥○○幫我轉交給庚○○、宇○○、丁○○」、「（如何交紅包給亥○○？如何跟他說？）我本身
      要承包林務局的南坑溪漂流木集運工程，我希望透過他們
      的幫忙，因為決定權不是在他們，但他們可以提案、會勘
      。拿紅包給亥○○，我有跟他說2 萬給庚○○、3 萬的給
      宇○○、8 萬元的給丁○○，亥○○當場告訴我2 萬、3
      萬的沒有問題，8 萬的他當場回絕我說沒有辦法」等語（
      本院卷(四)第240 至242 頁），證人亥○○於偵查中證述：
      「宙○○拿多少錢給我轉交給宇○○及庚○○我並不知道
      …當時是在酒桌上，剛開始我有拒絕，但是宙○○一直拜
      託我，我最後不好再拒絕，才代為轉交，我代轉2 個紅包
      ，1 包給庚○○，1 包給宇○○」等語（92年度偵字第10
      75號卷第39頁）、「宙○○是在桌子底下拿2 個紅包給我
      ，要我交付給宇○○、庚○○…宇○○及庚○○分別上廁
      所時，我分別交付紅包給宇○○及庚○○，有說他們拿的
      ，他們是指宙○○等人…宙○○有另交付1 包紅包，要我
      拿給丁○○，我說這包我不要拿，至於他之後如何處理，
      我不知道」等語（92年度偵字第1075號卷第7 頁），於本
      院審理中證述：「（有關戌○○的退休餐會，你有沒有參
      加？）他們吃到一半，我有去」、「（你之前在偵訊中說
      宙○○在餐會有交付紅包給你，是不是就是這次的餐會？
      ）是的」、「（當時交幾個紅包給你？）兩個」、「（紅
      包要交給誰？）庚○○、宇○○」、「（紅包袋上面有沒
      有寫名字？）他說交給他們兩個，我就直接交給他們兩個
      」、「（直接交給的意思是什麼？）宙○○在餐桌底下交
      給我，我把庚○○、宇○○叫到餐廳的廁所交給他們的」
      、「（既然知道公務員不能任意收受民間人士交付紅包，
      且與利害關係應該迴避，為何仍然代為交付紅包？）宙○○說要給他們吃紅的」等語（本院卷(四)第159 、161 至16
      3 、181 頁），證人庚○○於偵查中供述：「1 次在金河
      邊餐廳…席間我去上廁所時，亥○○在廁所塞1 個紅包給
      我，我當時拒收，事後我回辦公室上班，才發現口袋不知
      何時被塞了紅包1 個，內有現金2 萬元」、「（這2 萬元
      紅包是誰交付給你的？）亥○○交給我的，依我猜想是打
      撈漂流木宙○○拿的」等語（91年度偵字第4848號卷第25
      4 頁背面、第308 頁背面），於本院審理時證述：「（91
      年1 月中旬是否有在東勢的金河邊參加戌○○的退休餐會
      ？）有」、「（那天宙○○有沒有參加？）我們大家同仁
      吃了以後，他才進來」、「（請提示91年偵字第4848號卷
      第312 頁，92年4 月24日有拿2 萬元繳回給檢察官，錢從
      何來？）有繳，錢是在金河邊退休餐會吃飯時亥○○交給
      我的紅包，當時我喝醉他在廁所那邊偷偷塞在我的後面口
      袋裡面」、「（亥○○有沒有說什麼？）他告訴我給我吃
      紅」等語（本院卷(五)第108 、109 頁）即明。
    另參諸證人宙○○於偵查中證述：「（你因南坑溪這件能
      順利採集木材，花費於宴請公務人員之費用約若干？）…
      有1 次在豐原福元日本料理餐廳請寅○○、庚○○及我女
      友及其朋友，約花費2 千多元，其他我請寅○○、亥○○
      約3 、4 次，其中2 次丁○○有到場，分別是金河邊餐廳
      及統帥餐廳」等語（92年度偵字第1075號卷第77頁背面、
      第78頁正面）、「事實上在金河邊酒桌，及其他聚餐場合
      ，例如新鮮小吃店、來來小吃店、福元日本料理店等我都
      有一再提到請他們幫忙將南坑溪木材集運案，儘速核准下
      來」等語（91年度偵字第3854號卷(二)第209 頁背面、第21
      0 頁正面），於本院審理時證述：「（印象中是否有與丁○○、寅○○、庚○○等人有在卓蘭鎮一起吃過飯？）我
      之前筆錄所寫的都是正確的，現在我記不太起來，在卓蘭
      來來小吃店只有亥○○跟寅○○，亥○○、寅○○與其他
      的人都是在東勢鎮新鮮小吃店、金河邊，豐原的日本料理
      店是跟庚○○一起吃飯」、「（你跟這些公務員吃飯的錢
      ，是誰付的？）幾乎都是我付的，至於金額如之前筆錄都
      說過了」、「（印象中你與宇○○有吃過幾次飯？）我有
      印象的是在新鮮小吃那邊，我每次都是跟寅○○、亥○○
      在那邊喝酒，曾經有一、二次在吃午飯的時候打電話叫宇
      ○○過來，印象中沒有其他和宇○○吃飯的機會」、「（
      你跟工作站公務員吃飯的目的，除了聯誼之外，是否與你
      要承攬打撈集運木材工程有關？）當然有關」等語（本院
      卷(四)第239 、251 、269 頁），證人玄○○於偵查中證稱
      ：「（你是否與宙○○及公務員一同吃飯？與何人？談何
      事？）有，約兩三次，地點在林務局外環路與舊街交會之
      亥○○姨子的統帥小吃店，當時一起吃的人有庚○○、宇
      ○○、亥○○、寅○○及主任丁○○…談的是公文流程如
      何核准，希望主任配合，延長採集漂流木的時間、流程，
      與早點批准，當時他們都表示會配合，酒錢都是我弟宙○○出的」等語（91年度偵字第3854號卷(二)第68頁背面），
      證人庚○○於本院審理時證述：「（到統帥吃飯的有哪些
      人？）有亥○○、寅○○、宙○○、丁○○、宇○○等5
      、6 個人」、「（印象中與宙○○及工作站同仁吃過幾次
      飯？）5 次」、「（除了第1 次在統帥外，其他4 次，工
      作站的同仁有誰參加？）豐原日本料理店是我與宙○○、
      玄○○、寅○○，還有一個女的，時間好像是1 月20日，
      另外有在卓蘭鎮公所對面餐廳吃飯，但我忘記一起吃飯的
      同仁有哪些」、「（你跟宙○○一起用餐，總共5 次，其
      中第1 次在統帥吃飯時，丁○○有在場，是否正確？）有
      」等語（本院卷(五)第105 、106 、126 頁），「（去新鮮
      小吃店幾次？）2 次」、「（來來小吃店去幾次？）1 次
      ，是在90年12月12日打撈完工那天去的」等語（本院卷(四)
      第106 、107 頁），證人亥○○於偵查中供述：「（你跟
      宙○○共吃飯幾次？）我印象中是兩次，第一次應該是寅
      ○○介紹宙○○給丁○○認識，我跟丁○○很熟…，印象
      所及，當天應是宙○○付帳，2 次都是如此」等語（91年
      度偵字第4848號卷第228 頁背面），於本院審理中證述：
      「90年間是不是在新鮮小吃店是不是跟丁○○、寅○○、
      宙○○至少有兩次的餐會？）是」等語（本院卷(四)第175
      頁），證人即宙○○女友酉○○於偵查中證述：「…另有
      1 次在豐原圓環東路福元日本料理店吃飯，有我、國良、
      庚○○、寅○○4 人」、「（在亥○○小姨子家吃的4 、
      5 次吃飯，都談什麼？）大部分都是講希望打撈許可可以
      拜託快點下來，他們都有說會盡量幫忙，而飯局都是國良
      招待出錢」等語（91年度偵字第3854號卷(二)第48頁正、背
      面）可知，宙○○至少在台中縣東勢鎮新鮮小吃店（原統
      帥小吃店）宴請過丁○○、宇○○、庚○○、寅○○、亥
      ○○等人2 次，於90年12月12日，在苗栗縣卓蘭鎮來來小
      吃店宴請庚○○1 次，另於來來小吃店宴請寅○○、亥○○1 次，於91年1 月20日，在台中縣豐原市福元日本料理
      餐廳，宴請寅○○、庚○○1 次，且在宴請過程中均有討
      論宙○○承攬漂流木打撈集運工程一事，是被告丁○○、
      宇○○、寅○○接受飲宴之不當利益與違背職務行為間有
      對價關係一節，當可認定。
    又經法務部調查局對寅○○、丁○○實施測謊鑑定結果，
      寅○○對不知道宙○○有無致送東勢林管處雙崎工作站公
      務人員紅包、沒有替宙○○轉送紅包給丁○○等回答均呈
      說謊反應；丁○○對沒有收取宙○○致送的金錢好處之回
      答亦呈說謊反應，有法務部調查局92年3 月13日調科參字
      第09200066320 號、92年3 月18日調科參字第0920007383
      0 號測謊報告書2 份（92年度偵字第1075號卷第83頁、92
      年度偵字第2191號卷第44頁）、測謊鑑定過程參考資料2
      份（本院卷(五)第160 之1 至160 之18頁）在卷可憑，益證
      宙○○於偵查中所述交付賄款之事實確屬可信，此外，復
      有庚○○於偵查中自動繳交之賄款2 萬元扣案可資佐證。
  (二)對於被告之辯解，本院的判斷：
    被告丁○○、被告寅○○、被告宇○○均否認犯行，被告丁○○、被告寅○○均辯稱：退休餐會時退休人員與工作站主
    任均是眾所矚目的焦點，被告寅○○又如何自宙○○手中收
    受8 萬元，再轉交給被告丁○○？此顯與常理不合云云；被
    告寅○○另辯稱：案發時其是負責梨山工作站、麗陽工作站
    之政風查處業務，雙崎工作站所發生之事件，並非其職務上
    應負責之業務云云；被告宇○○則辯稱：案發時宙○○對其
    之職務及工作內容均不瞭解，對其實無行賄之動機可言云云
    。惟查：
    按政風機關掌理之事項包括：關於本機關員工貪瀆不法之
      預防、發掘及處理檢舉事項，政風機構人員設置條例第5
      條第3 款定有明文。被告寅○○於90年10月至91年3 月間
      任職東勢林管處政風室，綜理東勢林管處查處業務，麗陽
      工作站、梨山工作站為其負責區域，此有東勢林管處92年
      12 月4日勢政字第0923109322號函1 份（本院卷(二)第209
      、210 頁）在卷可考，惟所謂綜理東勢林管處查處業務，
      即包含東勢林管處及其轄下各工作站員工貪瀆不法之預防
      、發掘及處理檢舉事項，至所謂負責區域，僅為機關內部
      之事務劃分，非謂被告寅○○就麗陽、梨山工作站以外之
      東勢林管處員工即非其職務上之查處業務範圍，是被告寅
      ○○前開所辯：雙崎工作站非其職務上應負責之查處業務
      範圍云云，無非卸責之詞，委無可採。
    證人宙○○、庚○○、亥○○、玄○○、酉○○上開證言
      ，並非一時一地所為，且互核大致相符，應有極高之可信
      度，況被告3 人與前開證人間並無仇怨一節，已據被告3
      人供述明確（本院卷(七)第117 、118 頁），苟非確有其事
      ，前開證人自無一再設詞攀誣被告3 人之理，是被告3 人
      上揭所辯（被告寅○○所辯雙崎工作站非其職務上之查處
      業務範圍除外），應為事後避重就輕之詞，亦難憑採。
    證人宙○○於本院審理時，雖改稱於金河邊餐廳不能確定
      是否將現金8 萬元交予被告寅○○，亦不能確定被告丁○○、宇○○是否自亥○○、被告寅○○拿到賄款等語，而
      與其於偵查中所為之證述不符，然證人宙○○就當時被告
      寅○○、亥○○都有回報其說紅包的確已經交付給被告丁○○、宇○○、庚○○3 人一節已迭於偵查中結證明確，
      參諸證人宙○○於偵查中作證時應較少權衡利害得失，且
      距案發時僅約1 年，而於本院作證時距案發時已近3 年，
      衡情應以其偵查中之證述較為可信，是尚不能以此即作為
      被告3 人有利之認定，併此陳明。
    戌○○之退休餐會係在91年1 月7 日舉辦，該次餐會之費
      用1 萬7 千元係以雙崎工作站員工成立之基金所支付等情
      ，業經證人即雙崎工作站員工丑○○於本院審理時到庭證
      述明確，且有當日餐會之收據、該基金之帳簿（90年10月
      25日至91年3 月13日）影本各1 紙（本院卷(四)第224 、22
      5 頁）附卷可稽，是公訴人認戌○○之退休餐會係發生在
      91年1 月16日，且該次餐會係宙○○所宴請一節尚有誤會
      ，一併敘明。
三、事實欄三部分
  (一)認定犯罪事實所根據的證據及理由：
    被告丁○○、宇○○、庚○○於91年1 月21日，確有率雙
      崎工作站甲○○等人，前往南坑溪上游勘查漂流木，並在
      大安溪事業區第90、91林班地交界處發現有漂流木一節，
      此為被告丁○○、宇○○所不否認，並有證人庚○○、甲○○、宙○○、玄○○、癸○○之證述、雪霸警察隊隊部
      小隊執行南坑溪巡邏勤務人員清查紀錄表1 份（91年度他
      字第171 號卷(一)第9 、10頁）在卷可證。
    勘查當日現場查獲之漂流木材積確為91立方公尺，而庚○○於繳交鋼印回雙崎工作站時，登載僅查獲20立方公尺材
      積之漂流木於鋼印使用情形登記表上等節，業經證人庚○○迭於偵、審時供述明確，並有雙崎工作站鋼印使用情形
      登記表（91年度他字第171 號卷(二)第45頁）、證人庚○○
      91年1 月21日記簿（91年度偵字第4848號卷第110 頁）各
      1 紙在卷可考。
    漂流木材積為90餘立方公尺之情形為被告丁○○、辰○○
      、宇○○所明知，為壓低材積數量以規避政府採購法之規
      定，乃由宇○○擬稿，辰○○據以製作不實之簽呈、函搞
      ，不實登載南坑溪段河床發現之漂流木材積僅20餘立方公
      尺等情，已據被告宇○○自白不諱，此參諸被告宇○○於
      本院審理時以證人身份作證時所證述：「（請提示91偵21
      91號卷第49頁到53頁之簽呈及函稿，上面筆跡是誰的？）
      是我寫的」、「（前揭會勘你知道實際的材積數？）丈量
      過後回來查材積表才知道」、「（為何是以20幾立方米作
      為一個段落？）是主任要求我這樣報的」、「（於調查站
      曾稱丁○○有指示你、辰○○對於南坑溪之木頭要分段、
      分次計算，避免一次超過10萬元以上？）有」、「（你在
      調查站作筆錄有提到規避上網發包？）我有聽到主任、戌
      ○○、辰○○他們這樣講」、「（辰○○沒有去參加南坑
      溪實地勘察，你知道辰○○是否知道91年1 月21日實際勘
      察之材積？）…應該是我們調查過後，當時應該是90多立
      方米，我有報給辰○○，主任後來有把這份公文退回來，
      要我改成20立方米以下」、「（你知道材積數量後有無向
      主任丁○○報告實際材積數量？）我回來過後有寫稿交給
      辰○○，之後再轉到主任那邊去」、「（稿交給辰○○後
      ，是否有看到辰○○有轉呈給主任？）我沒有看到，但這
      是公文流程」、「（之後公文有回到你手上？）有」、「
      （是主任親自要求你這樣報的？）是」、「（當時還有誰
      在場？）我忘了，他是在辦公室講的」等語（本院卷(七)第
      37、38、45、46、55、56、59頁）自明，另徵之戌○○於
      偵查中供陳：「丁○○主任曾於內部會議中指示，生產費
      之查估盡量不要超過10萬元，否則會影響集運工作之進行
      ，所以我們在查估生產費的時候，都會配合丁○○的指示
      低於10萬元，以便由本工作站及丁○○邀集3 家熟識業者
      比價進行集運工作」等語（91年度偵字第4848號卷第126
      頁背面），益證被告宇○○前開所述信而可採，此外，復
      有被告宇○○之擬稿、被告辰○○製作之簽呈、雙崎工作
      站91勢雙字第0224號函稿（92年度偵字第2191號卷第49、
      50、52、53頁）各1 份附卷可佐，事證明確，被告丁○○
      、辰○○、宇○○此部分犯行已堪認定。
  (二)對於被告之辯解，本院的判斷：
    被告丁○○、辰○○均否認犯行，被告丁○○辯稱：其未參
    與現場調查作業，無從得知所查獲材積之實際數量云云，被
    告辰○○則辯稱：簽呈及函稿是宇○○擬就後上呈，其不知
    宇○○是否有蓄意壓低材基之情形云云。惟查：被告宇○○
    上開證述並未因此而豁免其刑責，是其自白應無刻意誣陷被
    告丁○○、辰○○之動機及可能，再者，該簽呈及函稿上「
    技術員辰○○」之章係被告辰○○所蓋，且經被告辰○○核
    對該些公文文字內容是否通順一節，已據被告辰○○於本院
    審理時以證人身份證述明確（本院卷(七)第16頁），則同一簽
    呈於一日內竟需上呈2 次，被告辰○○又怎會不生疑惑，不
    對其內容多所留意？是被告辰○○前開所辯，實與常理相違
    ，被告丁○○前開所辯，亦無非飾卸之詞，均不能採信。
四、事實欄四部分
  (一)認定犯罪事實所根據的證據及理由：
    被告宇○○於偵查中、本院審理時就此部分事實坦承不諱
      。
    苗栗縣警察局大湖分局係於91年3 月4 日在苗展砂石場查
      獲己○○、宙○○等自南坑溪竊取堆置於該砂石場之珍貴
      木材，並於當日通知被告丁○○一節，已據被告丁○○供
      述在卷，且經證人即大湖分局分局巡官未○○到庭證述屬
      實。而於91年3 月5 日，被告丁○○指派被告宇○○、甲○○至苗展砂石場針對被查獲之木材進行檢尺、調查作業
      ，確認查獲珍貴林木計51支，檢尺結果材積為126.36立方
      公尺，亦據被告宇○○、證人甲○○供述明確，並有證人
      甲○○用以登記材積之十行紙5 張（91年度偵字第3854號
      卷(二)第187 至191 頁）、原先記載林木材積為126.36立方
      公尺之東勢林區管理處國有林大安溪河床漂流木每木調查
      表1 份（91年度偵字第3854號卷(二)第192 至194 頁）在卷
      可考。
    被告丁○○於91年3 月5 日指示甲○○製作不實之報告書
      ，虛偽記載該報告書係91年3 月4 日所製作，且被害林木
      係甲○○於91年3 月4 日所發現等情，已據證人甲○○迭
      於偵查中證述：「有關我在91年3 月4 日前往苗展砂石場
      發現漂流木乙節並不實在，當時係因主任丁○○於91年3
      月5 日在會同警方共同前往苗展砂石場調查漂流木，並發
      現有51支風倒木非法堆放於該處，當場主任丁○○指示我
      及宇○○對該批風倒木進行檢尺，並由宇○○帶回雙崎工
      作站進行材基計算及陳報林管處之相關作業，返回雙崎工
      作站時，主任丁○○要求我補寫乙份發現不明木材報告，
      並要求我倒填日期為91年3 月4 日即已在苗展砂石場發現
      該批木材，當時我認為該份報告並不實在不願意寫，但因
      主任以該苗展砂石場係我返回麻必浩必經之路徑，強力要
      求我必須撰寫該份報告，我迫於無奈，即依其指示偽填該
      份報告」等語（91年度偵字第3854號卷(三)第101 頁），於
      本院審理時證稱：「（請提示91年度他字第171 號(四)卷第
      3 頁，工作站查獲報告書是不是你寫的？）是我寫的，也
      是我的字跡」、「（你是根據何資料填寫這些內容？）是
      主任丁○○指示的」、「（剛剛作證說在苗展砂石場材積
      報告是丁○○要求你寫的，為何丁○○不要求別人寫？）
      那是我巡視要經過的途中，所以要我負責寫」、「（你的
      意思是不是說該處離你的責任區較近，別人比較遠？）對
      」等語（本院卷(五)第187 、188 、191 、192 頁）明確，
      復有證人甲○○製作之報告書1 份（91年度他字第171 號
      卷(四)第3 頁）附卷可查。
    另徵之被告宇○○於偵、審時以證人身份作證時所述：「
      庚○○在2002年桌曆內3 月5 日登載貴重漂流木材，材積
      為126.3 立方米，該數據係我與庚○○、甲○○及數位臨
      時工在3 月5 日實際赴大安溪大安部落下方位置之苗展砂
      石場，丈量及清點漂流木之數量結果…我等檢尺前述貴重
      木材之枝數及材積數據均有立即呈閱林政主辦辰○○、主
      任丁○○知悉，所以辰○○、丁○○均知悉置放於苗展砂
      石場之貴重木材計51枝126.36立方米，但辰○○及丁○○
      為規避漂流木材積超過100 立方米時必須呈報林務局核可
      後才可以辦理發包之規定，丁○○及辰○○商議我初接林
      務承辦人不懂漂流木發包作業，故決定叫已辦理退休再返
      回工作站擔任臨時工之前林務協辦戌○○，代我撰寫本工
      程之發包簽呈」、「…戊○○等人乃私自在南坑溪打撈之
      漂流木載運到大安溪大安部落下方之苗展砂石場藏放，並
      伺機外運盜賣，但後來遭警方發現，乃通知雙崎工作站前
      往處理，所以在91年3 月5 日丁○○、甲○○及我等人會
      同警方到苗展砂石場檢尺漂流木，在檢尺時，丁○○因為
      明知該些漂流木是戊○○等人從南坑溪非法打撈偷運的，
      丁○○交代甲○○漂流木之材積數量點少一點」等語（91
      年度偵字第3854號卷(三)第83、83之1 、86、87頁）、「（
      提示同上卷第192 頁至194 頁，每木調查表上面材積總計
      126.36這個數據正確？）我有看過，是正確的」、「（為
      何後來又有98點多立方米的每木調查表？（提示91年他字
      第171 號(一)第31頁到第33頁）是主管叫我改的，是辰○○
      叫我改的，我聽他們說100 立方米以下不用報到林務局核
      准，這樣打撈比較快」、「（你的意思是說126.36每木調
      查報告表，是辰○○有看過你才這樣說？）應該是有」、
      「（依據什麼說辰○○有看過？）我當時寫稿時是寫126.
      36立方米，寫好之後有呈給辰○○，他是在之後叫我改的
      」、「（92年2 月20日調查站筆錄，你當時稱這個數據有
      呈給辰○○、丁○○等等…，是否正確？）沒有跟我講具
      體的數據，但有叫我改成100 立方米以下」「（你在調查
      站所述126.36之數據有告訴丁○○、辰○○，後來才改為
      90幾立方米？（提示91偵3584(三)第34頁背面倒數第4 行起
      到第35頁第7 行）是我說的內容沒錯」、「（檢察官剛才
      問你時你回答說辰○○要你把材積控制在100 立方米以下
      ，辰○○是在何時、何地指示你的？）在丈量的第二天，
      地點是在雙崎工作站辦公室」、「（你剛才作證時檢察官
      問你說你有把126.36立方米數據向辰○○報告，你是用何
      方式向他報告？）我有先寫公文稿呈給他看」等語（本院
      卷(七)第32、33、42、43頁），證人甲○○於偵查中證述：
      「…約隔數日宇○○另行製作乙份總材積為98.95 立方公
      尺之每木調查表要求我在調查表上之調查人欄內蓋用職章
      …當時我乃轉向林政業務主辦辰○○詢問為何要另行製作
      數量較少之每木調查表，辰○○向我告知為避免陳報林管
      處時本案變成重大案件，乃更改減少每木調查表之總材基
      數量」等語（91年度偵字第3854號卷(三)第104 頁正、背面
      ）、「（請提示（91年度他字第171 號(一)第29頁森林被害
      報告書）上面寫發現日期是91年3 月4 日上午9 點，時間
      是否正確？）不對，應該是3 月5 日寫的，我沒有發現」
      、「（提示同上報告書，記載發現人欄及林班巡視欄都是
      甲○○，是否正確？）不正確，不是我發現的」等語（本
      院卷(五)第201 、202 頁）可知，被告丁○○、被告辰○○
      於被告宇○○、甲○○檢尺丈量後，均知悉苗展砂石場查
      獲之木材材積達126.36立方公尺，是甲○○與被告宇○○
      製作不實之東勢林區管理處國有林大安溪河床漂流木每木
      調查表，虛偽記載被害林木材積僅98.95 立方公尺，被告
      辰○○製作不實之森林被害報告書，虛偽記載被害林木係
      甲○○於91年3 月4 日9 時所發現，且材積為98.95 立方
      公尺，至為灼然，被告丁○○與其等有犯意聯絡一節，亦
      堪以認定，此外，尚有記載林木材積為98.95 立方公尺之
      東勢林區管理處國有林大安溪河床漂流木每木調查表（91
      年度他字第171 號卷(四)第6 至8 頁）、森林被害報告書（
      91年度他字第171 號卷(四)第9 頁）各1 份在卷可資佐證。
  (二)對於被告之辯解，本院的判斷：
    被告丁○○、宇○○均否認犯行，被告丁○○辯稱：其並不
    知苗展砂石場木材材積之實際數量，且該批木材發現之時間
    確為91年3 月4 日，甲○○之報告雖為其委請甲○○製作，
    但該報告內容並無不實之處云云，被告辰○○則辯稱：其於
    大湖分局因漏未考量「定數」，故僅求得材積為90餘至100
    立方公尺，其確實不知被告宇○○、甲○○嗣後算得之材積
    數量遠超過100 立方公尺云云。然查：
    被告丁○○知悉苗展砂石場木材材積之實際數量，且於91
      年3 月5 日指示甲○○製作報告書，虛偽記載該報告書係
      91年3 月4 日所製作等節，業如前段、所述，另自甲○○製作之報告書觀之，其上記載「本所除報告工作站…
      本日於原住民保留地大安部落下方大安區河床邊砂石場內
      發現不明木材一批…」，自足讓人以為該批木材係麻必浩
      護管所（甲○○）所發現，而與實際情形係苗栗縣警察局
      大湖分局所發現者有異，是被告丁○○前開所辯，尚難採
      信。
    被告辰○○知悉苗展砂石場查獲之木材材積達126.36立方
      公尺一節，已如前段所述，況被告辰○○於偵查中已明
      確供陳其於大湖分局所算之材積數量為100 餘立方公尺，
      （91年度偵字第3854號卷(三)第74頁），是其於本院審理時
      所稱當時在大湖分局算得材積為90餘至100 立方公尺，且
      漏未考量「定數」云云，無非臨訟飾卸之詞，殊難憑採。
五、事實欄五部分
  (一)認定犯罪事實所根據的證據及理由：
    被告宇○○於調查站訊問、偵查中就此部分事實坦承不諱
      （91年度偵字第3854號卷(三)第35、36、83之1 、84、85頁
      ），核與證人戊○○、玄○○於偵查中之證述相符。
    另戊○○等人於苗展砂石場竊取林木，並將竊得之木材售
      予知情之羅元鉦，因而取得140 餘萬元貨款等情，亦經證
      人戊○○、玄○○、陳基昌、姜雲貴、陳俊傑、柯詹永龍
      、羅元鉦等人於偵查中就前揭事實各該相關部分，證述明
      確，均可資佐證。
  (二)對於被告之辯解，本院的判斷：
    被告宇○○否認犯行，辯稱：此部分犯罪事實主要係以戊○○之供述為主要論據，惟戊○○之供述前後矛盾，瑕疵可見
    ，顯與事實不符云云。惟查：
    公訴人就此部分犯罪事實，並非僅以證人戊○○之證述為
      其依據，尚包括被告宇○○於調查站、偵查中之自白，而
      觀諸戊○○於偵查中之前後2 次證述：「己○○通知我已
      投資很多錢在之前的施設便道及打撈南坑溪上游之肖楠木
      ，看能不能多運幾次木材出去私賣，回收一些成本，所以
      我在現場時就和宇○○交涉，已投入那麼多錢，能不能稍
      微回收一點，宇○○說木材有編號，無法多開搬運單給我
      們，但他告訴我們只要運回工作站儲木場數目一樣就可以
      ，剩下的我們自己搞，因為宇○○說數目太長可以裁剪、
      切割，只要運到儲木場的數目一樣即可」（91年度偵字第
      3854號卷(二)第214 頁背面、第215 頁正面）、「（公務員
      在苗展點時是51根，而最後運至雙崎工作站時也51根，為
      何你們仍能私自運出木材？）因為宇○○跟我說，為了運
      載方便可以裁切、鋸斷木材，但根數只能多不能少」、「
      （這是何人教你們的？）是那些公務員教我們的，是宇○○教我們的」等語（91年度偵字第3854號卷(三)第143 頁背
      面），內容一致，且與被告宇○○於調查站、偵查中之自
      白互核相符，自應可採信。
    證人戊○○於本院審理時作證時雖改稱：被告宇○○只說
      枝數相同能夠回林務局就好，並沒有叫我們裁剪等語，惟
      證人戊○○就此部分於偵查中已證述極為明確，其事後翻
      異前詞，無非為迴護被告宇○○之附和之詞，而被告宇○○前開所辯，亦屬飾卸之詞，均不足憑採。
六、論罪科刑的理由：
  (一)被告丁○○於案發時係東勢林管處雙崎工作站主任，綜理該
    站所轄林政（包括漂流木打撈、集運、林野巡視、取締濫墾
    、濫伐等）、造林、育苗、治山防洪、育樂保育等業務；辰
    ○○於案發時係東勢林管處雙崎工作站林政業務主辦；宇○○於案發時係東勢林管處雙崎工作站林政業務協辦；寅○○
    於案發時係東勢林管處政風室課員，綜理該處員工貪瀆不法
    之查處業務，此有東勢林管處92年12月4 日勢政字第092310
    9322號函、東勢林管處雙崎工作站93年10月27日勢雙字第09
    33402545號函暨所附員工移交名冊各1 份在卷可考，均為依
    據法令從事公務之人員。
  (二)(1)事實欄二部分
    被告丁○○、被告宇○○對宙○○等人盜取大安溪及其支流
    南坑溪流域之漂流木，本應負有取締、調查及通報之責，竟
    因收受宙○○所交付之賄款及接受其所招待之宴飲，而有違
    其職守未予取締、調查及通報，甚而登載不實事實於職務上
    所掌之公文書並予以提出，被告寅○○身為政風人員，擔負
    看守機關人員之廉潔之責任，明知其所處機關東勢林管處轄
    下之雙崎工作站人員有上開收受賄賂及接受宴飲之不正利益
    ，依其職務應予舉發及查報，竟因多次接受宙○○所招待之
    宴飲之不正利益，而違背職務不予舉發及查報，是核被告丁○○、被告宇○○所為，均係犯貪污治罪條例第4 條第1 項
    第5 款之對於違背職務之行為收受賄賂及其他不正利益罪，
    被告寅○○所為，係犯貪污治罪條例第4 條第1 項第5 款之
    對於違背職務之行為收受其他不正利益罪。
    (2)事實欄三部分
    核被告丁○○、被告辰○○、被告宇○○所為，均係犯刑法
    第216 條、第213 條之行使公務員登載不實文書罪，其登載
    不實後復持以行使，登載不實之低度行為應為行使之高度行
    為所吸收，不另論罪。
    (3)事實欄四部分
    核被告丁○○、被告辰○○、被告宇○○所為，均係犯刑法
    第216 條、第213 條之行使公務員登載不實文書罪，其登載
    不實後復持以行使，登載不實之低度行為應為行使之高度行
    為所吸收，不另論罪。
    (4)事實欄五部分
    核被告宇○○所為，係犯貪污治罪條例第6 條第1 項第4 款
    之對於主管之事務圖利罪。
  (三)被告丁○○、被告宇○○係基於就違背職務行為收受賄賂及
    不正利益之單一犯意，分多次收受宙○○交付之賄賂及不正
    利益，被告寅○○係基於就違背職務行為收受不正利益之單
    一犯意，分多次收受宙○○交付之不正利益，均屬單純一罪
    。
  (四)被告丁○○、被告辰○○、被告宇○○就事實欄三行使公務
    員登載不實文書罪部分，與庚○○間有犯意之聯絡及行為之
    分擔，就事實欄四行使公務員登載不實文書罪部分，與甲○○間有犯意之聯絡及行為之分擔，皆為共同正犯。
  (五)被告丁○○、被告辰○○、被告宇○○先後2 次行使公務員
    登載不實文書犯行，時間密接，所犯均為構成要件相同之罪
    名，顯係基於概括犯意而為，為連續犯，均應依刑法第56條
    論以一罪，並加重其刑。
  (六)被告丁○○所犯對於違背職務之行為收受賄賂及其他不正利
    益罪、行使公務員登載不實文書罪間，被告宇○○所犯對於
    違背職務之行為收受賄賂及其他不正利益罪、行使公務員登
    載不實文書罪及對於主管之事務圖利罪各罪間，均有方法結
    果之牽連關係，均應依刑法第55條後段之規定，從一重之對
    於違背職務之行為收受賄賂及其他不正利益罪論處。
  (七)被告寅○○所接受宙○○提供之新鮮小吃店2 次、來來小吃
    店1 次、福元日本料理餐廳1 次不正利益之價值，顯在5 萬
    元以下，應依貪污治罪條例第12條第1 項之規定減輕其刑。
  (八)又按貪污治罪條例第12條第1 項所謂所得或所圖得財物或不
    正利益在5 萬元以下者，其數額之計算，自應以行為人犯罪
    所得或所圖得之總額為準。一行為同時觸犯該條例第4 條至
    第6 條貪污罪，依刑法第55條規定，固從一重處斷，此所以
    從一重論以一罪，乃因其犯罪係一個行為所發生，基於刑事
    政策上之考量，而包括的論以一重之罪，屬裁判上之一罪，
    其輕罪部分並非不罰，故計算其犯罪所得或所圖得，應合併
    計算之。如輕罪之所得或所圖得之財物或不正利益已逾5 萬
    元，或二罪合併計算逾5 萬元，均無適用該條項之餘地（最
    高法院88年台上字第5180號判決參照）。本件被告宇○○所
    犯貪污治罪條例第4 條第1 項第5 款之對於違背職務之行為
    收受賄賂及其他不正利益罪，所得財物及不正利益固未逾5
    萬元，惟其所犯貪污治罪條例第6 條第1 項第4 款之對於主
    管之事務圖利罪，所圖得之財物達140 餘萬元，已逾5 萬元
    ，2 罪間復為牽連犯之裁判上一罪關係，徵諸上揭說明，被
    告宇○○所犯對於違背職務之行為收受賄賂及其他不正利益
    罪自無從依貪污治罪條例第12條第1 項之規定減輕其刑，併
    為敘明。
  (九)公訴意旨雖未敘及被告宇○○於事實欄三之行使公務員登載
    不實文書犯行，惟被告此部分犯行與起訴之事實欄四之行使
    公務員登載不實文書犯行，具有連續犯之裁判上一罪關係，
    依審判不可分原則，自為起訴效力所及，本院自得加以審判
    ，附此說明。
  (十)審酌被告丁○○、被告寅○○、被告宇○○身為公務員，不
    知克盡職守、戮力從公，竟與民間業者勾結，收受賄賂及接
    受不當宴飲，且被告丁○○、被告宇○○尚與被告辰○○在
    其所職掌之公文書上登載不實事項並加以提出，對於公務員
    操守之廉潔、國家機關之公信力，均有相當之損害，又其等
    犯後除被告宇○○坦承部分犯行外，均一概否認犯行，徒增
    司法資源不必要之浪費，不能認有悔悟之心等一切情狀，量
    處被告丁○○如公訴人求處刑度如主文所示之刑，其餘3 位
    被告則分別量處如主文所示之刑，雖公訴人求處被告寅○○
    有期徒刑12年、被告辰○○有期徒刑1 年8 月、被告宇○○
    有期徒刑15年，然綜合前揭情狀，認公訴人求刑稍嫌過重，
    乃分別量處如主文所示之刑。
  (十一)被告丁○○、被告寅○○、被告宇○○所犯貪污治罪條例之
    罪，經本院宣告有期徒刑以上之刑，均應依貪污治罪條例第
    17條之規定併予宣告褫奪公權如主文所示。
  (十二)被告丁○○所得賄款8 萬元、被告宇○○所得賄款3 萬元，
    應依貪污治罪條例第10條第1 項、第2 項之規定予以追繳，
    如全部或一部無法追繳時，應以其財產抵償之，至被告丁○○、被告寅○○、被告宇○○接受宴飲之不正利益部分，則
    尚非在追繳範圍之列（最高法院74年台上字第1355號判例參
    照），一併陳明。
貳、無罪部分
一、公訴意旨另以：
  (一)丁○○、庚○○、宇○○於91年1 月21日共同率同雙崎工作
    站之被告戌○○、甲○○、巳○○、余良旭、卯○○、張日
    全、劉榮堡等人，沿上揭宙○○等人所私設之便道，前往南
    坑溪上游勘查漂流木，並由宙○○、玄○○等人引導前往大
　　安溪與南坑溪合流處調查。當時丁○○等人即在第90、91林
    班地交界處發現有漂流木，現場立即由庚○○檢尺丈量並由
    玄○○代為蓋用公有鋼印，計算出漂流木材積為91立方公尺
    。丁○○、庚○○、被告戌○○明知材積20立方公尺之木材
    其集運費約為10萬元，依政府採購法規定採購金額10萬元以
    下者，不用上網公開招標，若上述查獲之91立方公尺材積之
    漂流木，於當日會勘後據實登載，恐無法藉由10萬元以下採
    購案，只由主管丁○○指定3 家比價，即可變相指定得標廠
    商。丁○○、庚○○、被告戌○○竟基於為掩飾己○○、宙
    ○○等人盜伐林木及使己○○、宙○○等人取得該集運漂流
    木之合約，明知現場查獲之漂流木材積有91立方公尺，為壓
    低材積數量以規避政府採購法之規定，以利指定宙○○等借
    牌得標，由戌○○要求庚○○於該次繳鋼印回雙崎工作站時
    ，登載僅查獲20立方公尺材積木材之不實事實於職務上所掌
    之鋼印使用情形登記表上，讓知情之辰○○製作不實之簽呈
    ，虛偽登載大安溪事業區第89、90林班南坑溪段河床發現貴
    重之漂流木材積僅20立方公尺，足生損害於林政業務管理之
    正確性，因認被告戌○○涉有刑法第216 條、第213 條之行
    使公務員登載不實文書罪嫌。
  (二)己○○因不甘其僱工開路、盜伐、集運生立木及漂流木所支
    出之鉅額費用，尚未回收即被查獲，為圖彌補損失，乃決定
    承攬雙崎工作站所招標運送該批在苗展砂石場被查獲之林木
    至東勢林管處舊址儲木場之工程，企圖於運送過程中截取部
    分林木，予以盜賣獲利。己○○乃於91年3 月12日，與壬○○、戊○○（宙○○於91年2 月27日起因他案在押中）共謀
    借用他人牌照投標，壬○○、戊○○乃借用無參與投標意願
    之子○○所有之裕翔土木包工業及辛○○所有之合誠土木包
    工業、益發土木包工業牌照，由戊○○持經辛○○已事先填
    好價款且蓋妥印章、發票章之合誠土木包工業、益發土木包
    工業估價單，偕子○○至雙崎工作站辦公室參加比價。被告
    丁○○、被告辰○○明知實際上並無3 家廠商參與比價，仍
    基於指定由己○○、壬○○承攬該運送工程之不法犯意，故
    意違反政府採購法規定以虛偽比價之方式，指示子○○在估
    價單之金額欄上填寫163000元，旋即當場宣佈由裕翔土木包
    工業以16萬3 千元得標，載運日期為91年3 月13、14、15日
    ，使己○○、壬○○、戊○○等人取得該運送工程，因認被
    告丁○○、被告辰○○涉有政府採購法第87條第5 項之罪嫌
    。
二、按犯罪事實應依證據認定之，無證據不得認定犯罪事實；不
    能證明被告犯罪者，應諭知無罪之判決，刑事訴訟法第154
    條第2 項、第301 條第1 項分別定有明文。又刑事訴訟法第
    161 條第1 項規定「檢察官就被告犯罪事實，應負舉證責任
    ，並指出證明之方法」，因此，檢察官對於起訴之犯罪事實
    ，應負提出證據及說服之實質舉證責任，倘其所提出之證據
    ，不足為被告有罪之積極證明，或其指出證明之方法，無從
    說服法院以形成被告有罪之心證，基於無罪推定之原則，自
    應為被告無罪判決之諭知（最高法院92年台上字第128 號判
    例參照）。
三、被告戌○○部分
    訊據被告戌○○堅詞否認有何行使公務員登載不實文書犯行
    ，辯稱：其於91年1 月21日因病至台中榮總醫院看診，並無
    參與該次之會勘，其並不知當日查獲之漂流木材積多少，亦
    未要求庚○○於鋼印使用情形登記表上，登載僅查獲20立方
    公尺漂流木等語。經查：
    公訴人雖舉被告戌○○之自白為證，然觀其筆錄所記載，
      其僅表示：丁○○曾於內部會議中指示，生產費之查估盡
      量不要超過10萬元…所以我們在查估生產費的時候，都會
      配合丁○○的指示低於10萬元等語（91年度偵字第4848號
      卷第126 頁背面），然並未表示其於91年1 月21日會勘後
      有要求庚○○於鋼印使用情形登記表上，登載僅查獲20立
      方公尺，是公訴人認定被告戌○○於偵查中已為自白，尚
      有誤會。
    證人庚○○雖於調查站訊問時表示：「就我記憶所及應係
      戌○○要我不要把材積寫太多…要求我登載材積為20立方
      米」等語（91年度偵字第4848號第16頁），然證人庚○○
      既言就我記憶所及等語，則是否確有其事，或其所證事實
      雖曾出現，惟並非在本案時點發生則均有可能，況被告戌
      ○○於91年1 月21日確實有至台中榮總醫院看診，此有其
      提出之台中榮民總醫院門診醫療費用收據1 紙（本院卷(一)
      第202 頁）附卷可證，且被告戌○○並未參加91年1 月21
      日之勘查一節，也經證人庚○○於本院審理時證述在卷（
      本院卷(五)第142 頁），是被告戌○○所稱：其未參與該次
      南坑溪之會勘，尚非無據。被告戌○○既未參與該次會勘
      ，則其是否知悉當日查獲之漂流木材積，自非無疑。從而
      有相當合理之懷疑可認被告戌○○並未參與本件犯行。
    綜上，公訴人所提出之證據，不足為被告戌○○有罪之積
      極證明，其指出證明之方法，亦無從說服本院形成有罪之
      心證，揆諸前揭法條及判例意旨，自應諭知無罪之判決。
四、被告丁○○、被告辰○○部分
    訊據被告丁○○、被告辰○○均堅決否認有何違反政府採購
    法第87條第5 項之犯行，被告丁○○辯稱：其並不知悉苗展
    砂石場林木載運之實際發包過程等語；被告辰○○則辯稱：
    其與戊○○、壬○○等人素不相識，其等亦非其邀請或通知
    而到場比價等語。經查：
    按政府採購法第七章有關刑罰罰則之規定，考其立法意旨
      ，其規範對象應係限於民間廠商及受機關委託提供採購規
      劃、設計、監造等之人員，公務員如涉有圖利、洩密之情
      事，以貪污治罪條例、刑法之相關規定予以論處即為已足
      ，並非於貪污治罪條例、刑法外，另以政府採購法相關規
      定加以規範。
    政府採購法第87條第5 項規定：「意圖影響採購結果或獲
      取不當利益，而借用他人名義或證件投標者，處3 年以下
      有期徒刑，得併科新臺幣100 萬元以下罰金。容許他人借
      用本人名義或證件參加投標者，亦同」，其規範對象應限
      於借用他人名義或證件投標之人及容許他人借用名義或證
      件參加投標之人甚為明確，是公訴人認被告丁○○、被告
      辰○○涉有政府採購法第87條第5 項之罪嫌，恐有誤會，
      就此部分自應諭知無罪之判決。
、適用法律依據：
  (一)刑事訴訟法第299 條第1 項前段、第301 條第1 項。
  (二)貪污治罪條例第2 條前段、第4 條第1 項第5 款、第6 條第
    1 項第4 款、第10條第1 項、第2 項、第12條第1 項、第17
    條。
  (三)刑法第11條前段、第28條、第56條、第216 條、第213 條、
    第55條。
本案經檢察官林文中到庭執行職務。
中　　華　　民　　國　　94　　年　　8 　　月　　30　　日
                  刑事第二庭審判長法　官　林 燦 都
                                  法　官　黃 怡 玲
                                  法　官　張 文 毓
以上正本證明與原本無異
如不服本判決應於送達後10日內向本院提出上訴狀
                                  書記官  陳 淑 華
中　　華　　民　　國　　94　　年　　8 　　月　　30　　日
附錄本判決論罪科刑法條
貪污治罪條例第4 條第1 項第5 款
有下列行為之一者，處無期徒刑或10年以上有期徒刑，得併科新
台幣1 億元以下罰金：
五、對於違背職務之行為，要求、期約或收受賄賂或其他不正利
    益者。
貪污治罪條例第6 條第1 項第4 款
有下列行為之一者，處 5 年以上有期徒刑，得併科新臺幣 3 千
萬元以下罰金：
四、對於主管或監督之事務，明知違背法令，直接或間接圖自己
    或其他私人不法利益，因而獲得利益者。
刑法第216 條
行使第210 條至第215 條之文書者，依偽造、變造文書或登載不
實事項或使登載不實事項之規定處斷。
刑法第213 條
公務員明知為不實之事項，而登載於職務上所掌之公文書，足以
生損害於公眾或他人者，處1 年以上7 年以下有期徒刑。
